【裁判字號】    92,重勞上,13
【裁判日期】    921021
【裁判案由】    確認僱傭關係存在
【裁判全文】
臺灣高等法院民事判決                            九十二年度重勞上字第一三號
    上  訴  人  甲○○
    訴訟代理人  陳峰富律師
    複  代理人  蕭世光律師
    被  上訴人  華夏海灣塑膠股份有限公司
    法定代理人  吳亦圭
    訴訟代理人  黃福雄律師
                邱玉萍律師
右當事人間請求確認僱傭關係存在事件，上訴人對於中華民國九十二年五月十五日臺
灣台北地方法院九十一年度北勞訴字第二號第一審判決提起上訴，本院於九十二年十
月七日言詞辯論終結，判決如左：
    主    文
上訴駁回。
第二審訴訟費用由上訴人負擔。
    事      實
甲、上訴人方面：
一、聲明：（一）原判決廢棄。（二）右廢棄部分，請求確認兩造間僱傭關係存在。
二、陳述：除與原判決相同者茲以引用外，並補稱略以：
（一）被上訴人於民國八十六年十一月間中旬，獲知客戶檢舉上訴人收取不當利益情
      形，但卻至九十年一月二十日始終止與上訴人間僱傭契約，顯已逾勞動基準法
      （以下簡稱勞基法）第十二條第二項或被上訴人員工工作規則第五十三條所定
      之三十日除斥期間。
（二）訴外人吳和男檢舉上訴人收取不正利益部分，經比對證人吳蕭春綢、韓心瑩、
      蕭穎脫之陳述，對於金錢交付、及陳述上訴人住家部分均有矛盾之處，是證人
      吳和男、吳蕭春綢證詞，不足採信，是被上訴人執此即認定上訴人違反工作規
      則情節重大，予以終止僱傭契約，顯於法不合。
（三）被上訴人公司之銷售價格，所以有通折、專案價格等制度，主因乃是被上訴人
      公司之產品價格偏離市場價格，因此當經銷商將市場之真實清況及同業競爭回
      報被上訴人公司時，被上訴人因此制訂通折及專案價折，故不能因價格折扣高
      ，即認定上訴人有收受不當利益。
（四）又被上訴人為生產事業，一切以經銷商之利益為依歸，在經銷商有特殊狀況急
      需貨品，業務代表及營業處長，通常均會配合將排程變更，已符合客戶需求，
      況且如證人劉錫財所言，經銷商申請變更排程，大部分會允許，是否能因銘冠
      塑膠有限公司（以下簡稱銘冠公司）申請變更排程大部分都會准，即推定上訴
      人有收受來自銘冠公司之不正當利益？上訴人安排變更排程，一切以客戶利益
      為最主要考量，並未收受來自銘冠、銘晉塑膠有限公司（以下簡稱銘晉公司）
      之好處。
（五）北興塑膠股份有限公司（以下簡稱北興公司）贈送之高爾夫球折價券，與麥當
      勞、肯德基或其他大賣場之折價券性質相當，非為不當餽贈。原判決僅憑吳和
      上訴人之認定，其認定顯有違誤。
三、證據：除援用原審所提證據外，並補提：土地登記謄本、地籍圖謄本、最高法院
    八十六年台上字第二七二一號民事判決、上訴人九十年三月二十九日申辯書、客
    戶資料表、照片、歷年名片等件為證。
乙、被上訴人方面：
一、聲明：如主文第一項所示。
二、陳述：除與原判決相同者茲以引用外，並補稱略以：
（一）八十九年十一月中旬，被上訴人固曾接獲客戶來電反映上訴人或有不當行為，
      惟直至八十九年十二月二十四日上午始得與投訴客戶（即銘冠公司負責人）吳
      和男、吳蕭春綢夫妻首次會面，而該次會面後始初步得知上訴人收受不當利益
      之經過，續而調查其他事證，召集會議、查核資料，直至九十年一月十二日經
      由稽核人員依據事證完成專案稽核報告，被上訴人始確悉上訴人收受不當利益
      乙事，退萬步言，縱以被上訴人之稽核人員訪談該客戶之時間（即八十九年十
      二月二十四日）起算，至被上訴人解僱之日九十年一月二十日，亦未逾三十日
      。是被上訴人解僱上訴人並未逾員工工作規則所定之三十日解僱期間，該解僱
      行為係屬合法有效。
（二）上訴人約自八十年起至八十九年十一月份間，除於八十四年至八十六年間上訴
      人派調他職時曾中斷近二年外，長期收受銘冠公司、及銘晉公司負責人吳和男
      、吳蕭春綢所給予之回扣，應無疑義。且上訴人收受自北興公司之高爾夫球折
      價券，確為不當餽贈，上訴人將之與性質顯不相當之麥當勞、肯德基等速食店
      折價卷相比，要屬無稽。
（三）上訴人屢將銘冠公司之訂貨「插貨」處理，企圖優先供貨以圖利銘冠公司；又
      不當給予銘冠公司價格優惠，壓低被上訴人售予銘冠公司之產品價格；藉其職
      權之便，不當干預被上訴人公司接單流程及工廠出貨製程等情，足證上訴人不
      當給予銘冠、銘晉公司優惠營私舞弊之行為。準此，上訴人違反被上訴人「員
      工工作規則」且情節重大，被上訴人援引「員工工作規則」及勞基法第十二條
      第一項第四款規定予以解僱，自屬有據。
三、證據：除援用原審所提證據外，並補提：照片等件為證。
    理    由
一、上訴人起訴主張：伊原任職於被上訴人擔任膠皮事業部營業副理，工作年資已逾
    二十八年，詎被上訴人竟於九十年一月二十日（原判決誤載為九十年一月十九日
    ）在缺乏具體事證情況下，即以伊有向經銷商收取不正利益為由，將伊解僱，顯
    屬無據，且被上訴人所為終止僱傭契約之意思表示已逾三十日除斥期間，故不生
    終止僱傭契約之效力，求為判決確認兩造間僱傭關係存在云云。
二、被上訴人則以：其公司自八十九年十一月間曾接獲經銷商銘冠公司、銘晉公司負
    責人吳和男電話檢舉，另有員工反應，曾耳聞或目睹上訴人有收受經銷商不當餽
    贈，並影響其公司訂貨及出貨流程等情事。經被上訴人於八十九年十二月二十四
    日派員訪談後，認為上訴人確有上述違反員工工作規則之行為，嚴重損及權益，
    情節重大，乃於九十年一月二十日，依員工工作規則及勞動基準法第十二條第一
    項第四款之規定，將伊解僱，並未逾法定三十日除斥期間，故該終止僱傭契約為
    有效，是兩造間已無僱傭關係等語，資為抗辯。
三、上訴人主張伊原任職於被上訴人擔任膠皮事業部營業副理，工作年資已逾二十八
    年，詎被上訴人竟於九十年一月二十日（原判決誤載為九十年一月十九日）將伊
    以違反員工工作規則第五十一條第十七款規定解僱等情，業據提出獎懲通告（見
    原審卷（一）九頁）為證，並為被上訴人所不爭執，堪採信為真。
四、按依被上訴人制訂之員工工作規則第五十一條第十七款規定：「員工有下列情形
    之一經查證屬實者，應予解僱，．．．．十七、其他重大過失或不當行為導致嚴
    重不良結果者。」（見本院卷六二頁），又勞工有違反勞動契約或工作規則情節
    重大者，雇主得不經預告終止勞動契約，此為勞基法第十二條第一項第四款所明
    訂。準此，本件兩造所爭執者為被上訴人依據上開規定，終止與上訴人僱傭契約
    是否合法？即（一）被上訴人終止與上訴人間僱傭契約之意思表示，是否已逾三
    十日之除斥期間？（二）上訴人是否有不當行為，構成解僱事由？茲分別論述如
    下：
（一）按勞基法第十二條第二項規定：「雇主依前項第一款、第二款及第四款至第六
      款規定終止契約者，應自知悉其情形之日起，三十日內為之」，所謂「知悉」
      其情形，就同條第一項第四款而言，自應指知悉勞工有違反勞動契約或工作規
      則，及其情節重大情形而言 (最高法院八十四年度台上字第一一四三號判決意
      旨參照）。經查，本件被上訴人為法人，其公司組織龐大，員工眾多，其內部
      就員工之處罰須履踐查證之程序，此觀諸員工工作規則第五十一條規定自明。
      是被上訴人於八十九前十一月中旬，接獲經銷商電話檢舉上訴人有收取不正利
      益乙事，至於收取相關細節並未告知，又因檢舉人即銘冠公司負責人吳和男住
      院開刀，致被上訴人稽核人員對於上訴人如何向經銷商收取不正利益之情形（
      包括時間、金額、收受流程等）均無從得知之情形下，直至八十九年十二月二
      十四日上午被上訴人公司查核人員唐大鈞始與檢舉人吳和男夫婦聯繫後，親自
      至醫院向吳和男夫妻訪談，並於同日下午再以電話確認訪談內容，並予錄音及
      製作錄音譯本存證等情，業據被上訴人提出上訴人亦不爭執為真正之錄音帶及
      電話譯文為證（見原審卷（一）四二頁、四五至五三頁），且經證人（即被上
      訴人公司稽核人員）唐大鈞於原審證述明確（見原審卷（一）一一一頁）。準
      此可知，被上訴人於稽核人員唐大鈞向檢舉人吳和男、吳蕭春綢夫妻訪談日（
      即八十九年十二月二十四日，雖被上訴人於本院又抗辯為同年月二十八日始為
      訪談云云，然此部分與卷內資料不符，故仍應以八十九年十二月二十四日為準
      ），於斯時才知悉上訴人有不當行為違反工作規則且情節重大之情形。依上說
      明，被上訴人得為終止僱傭契約之三十日期間自應以該日起算，否則法人之內
      部組織龐大，如僅憑客戶電話檢舉，於勞工違反工作規則之事實尚未知悉之情
      形下，即貿然將勞工予以解僱，殊非保障勞工權益及促進勞資關係和諧之道。
      職是，本件被上訴人於八十九年十二月二十四日向檢舉人訪談，關於上訴人收
      取不正利益之時間、金額及流程相關情節後，始可謂已「知悉」上訴人有違反
      工作規則情節重大之情事，至被上訴人於九十年一月二十日發布解僱上訴人通
      知日止，並未逾三十日之除斥期間。是上訴人主張：被上訴人於八十九年十一
      月中旬接獲檢舉電話日起，至九十年一月二十日終止系爭僱傭契約，已逾法定
      三十日除斥期間云云，並無足取。又上訴人另持最高法院八十六年台上字第二
      七二一號民事判決（見本院卷七九至八一頁）主張本件知悉期間應自八十九年
      十一月中旬時起算云云，然觀諸該判決意旨亦是員工有違法情形，於稽核人員
      查獲時，並於翌日告知公司時起算知悉期間，與本院認定本件被上訴人於接獲
      電話檢舉上訴人有向經銷商收取不正利益，但檢舉人尚未明確告知相關情結下
      ，被上訴人根本無從瞭解上訴人是否有收取不正利益之相關情形時，自無法論
      斷被上訴人公司業已知悉，是本院以稽核人員唐大鈞向檢舉人查明檢舉事項相
      關事宜時即訪談日（即八十九年十二月二十四日）為起算被上訴人公司知悉日
      ，與上開判決意旨以員工違反工作規則情節重大之相關事宜為公司查獲時，即
      可謂知悉，二者知悉起算並無不同。故上訴人一再持該判決主張本件終止勞動
      契約業已逾三十日除斥期間云云，容有誤會，併此敘明。
（二）上訴人是否有向經銷商收取不正利益？
  １、被上訴人抗辯：上訴人有向經銷商即銘冠公司收取回扣乙節，業據證人吳和男
      於原審證稱：「約在八十五年間起開始送錢給原告（即上訴人）。銘冠公司向
      華夏公司（即被上訴人）買ＰＶＣ塑膠布的價格是依照華夏公司規定價格，如
      華夏公司賣給我每公斤三十元，我就拿三毛錢交給原告，給原告這三毛錢的用
      意是，我所訂的貨，華夏公司可以比較快給我，這樣我收到貨的時間會比同行
      快，所以也比較有競爭力。」、「（問：為何以此類似『回扣』方式，給原告
      錢？）這是雙方有默契，因為之前交貨比較慢，送了以後交貨比較順。」、「
      我太太的弟弟蕭穎脫代為處理送錢，大約是送到八十九年間為止。」、「（問
      ：每次交付金錢的時間？地點？）時間不記得了，但地點有時送到原告家裡，
      或是有時送到原告辦公室。原告的家是在桃園的巨蛋體育館附近的一條死巷子
      ，．．．我是用信封裝起來的，．．．我去原告家很多次。原告的辦公室位在
      台北市○○○路三號三樓，那是大辦公室，沒有隔間，我是把錢放在原告桌上
      的公文夾，交給原告的。」（見原審卷（一）二一八至二一九頁）；另證人（
      即吳和男之妻）吳蕭春綢：「交給原告的錢都是從業務員每天收回來的錢之中
      抽出來的，並無特定帳戶進出。」、「實在不記得了那一年開始，只知道在原
      告調到別單位任職以前有拿錢，在別單位任職期間沒有拿錢，等到原告又調回
      業務單位時，又繼續有拿錢。計算方式為：每公斤剛開始是五毛錢，後來因為
      生意不好做，改為每公斤三毛錢，最後我拜託原告不讓我弟弟做，而主動提高
      為五毛錢，但原告沒有答應。」等語（見原審卷（一）二二四頁），又上訴人
      於八十五年三月一日調任膠布事業部營業三處處長，並負責審核專案與合約事
      項並檢討其執行成果、核准客戶議異、及審理超限訂單等事項，有卷附上訴人
      任職經過紀錄表（見原審卷（二）三四頁）、被上訴人公司膠布部組織規定標
      準書（見原審卷（一）一一七頁）可憑，足證證人吳和男、吳蕭春綢證述自八
      十五年起開始送回扣金錢與上訴人一節，核與上訴人職務變動時間相符，是上
      開證人證述，堪足採信。
  ２、又，法院為判決時，應斟酌全辯論意旨及調查證據之結果，依自由心證判斷事
      實之真偽，民事訴訟法第二百二十二條定有明文。法院應斟酌全辯論意旨及調
      查證據之結果，依自由心證判斷事實之真偽。所謂全辯論意旨係指，於言詞辯
      論所出現之一切資料，當事人之態度、證人狀況而言，當事人之辯論內容固然
      應成為形成心證之資料，法官之勘驗、鑑定或調查證據之結果，當事人或代理
      人之陳述態度，主張之更正、撤回自認之情況，提出攻擊防禦方法之時期，均
      包括在內成為全辯論意旨之內容。所謂調查證據之結果，指依法調查證據所得
      之一切結果而言。惟證據能否使待證事項（包括法規）明顯，乃裁判官主觀的
      或內心的情事。此種主觀的意識狀態或內心的信否，稱為心證。當事人提出之
      證據，能使法院達於確信程度之行為，稱為證明。惟茲所謂確信，乃相對的而
      非絕對的。蓋民事訴訟，關於事實之認定，雖以絕對的真實為理想，但既然成
      訟，自必多詐，欲求絕對的真實，談何容易，故以相對的確信為已足。雖上訴
      人於本件以上訴人之住家座落桃園縣龜山鄉○○街三六號，民生街係十米之道
      路，門口前為十五公尺之迴轉道，絕非吳和男所稱一條死巷子，車子只能開進
      去，必須倒著出來，是證人吳和男之證詞不可採云云。惟查，證人吳和男於原
      審法院詢問其交付金錢之地點時，係證稱：「原告住家是在桃園巨蛋體育館附
      近的一條死巷子，車子只能開進去，必須倒著出來，原告的房屋是三或四樓透
      天厝，我都是走縱貫線，從迴龍過去．．．」等語（見原審卷（一）二一九頁
      ），而上訴人所住之「民生街」確係為桃園巨蛋體育館對面之巷子，且該「民
      生街」確為一條死巷子無誤，且上訴人之住家確為三樓之透天厝，此有土地登
      記謄本、兩造所提現場照片為證（見本院卷七五頁、七七頁、一四六至一四九
      頁），並為上訴人所不爭執，況民生街雖為十公尺之巷弄，惟因係一條死巷子
      ，且巷弄二旁除常停有車輛外，亦不乏有並排停車、住家前擺放佔用車位之路
      霸（如花盆等）等情，以十公尺之道路言，雖非不得迴車，但倘慮及雙邊停車
      、並排停車、路霸等情形（見本院卷一四九頁照片所示），縱得迴車，亦須視
      各駕駛人之技術而定，足見迴車實不若倒車來得方便，要無庸疑，而證人吳和
      訴人家中送錢之經驗，並未排除他人於同巷內迴車開出巷子之可能，況證人吳
      和男所陳述上訴人住家在桃園巨蛋體育館附近，是一條死巷子，且為三樓或四
      樓之透天厝，走縱貫線，從迴龍過去等語皆與事實相符，若證人吳和男、吳蕭
      春綢並未親至上訴人家中，則其等如何能得知上訴人住所？又其等與上訴人間
      僅有業務上往來，若證人吳和男有業務需要接洽逕行至上訴人辦公處所辦理即
      可，何需經銷商親自至上訴人家中商談之理？益證，證人吳和男、吳蕭春綢所
      言並非子虛烏有。則上訴人徒以該巷弄是否得迴車為由，而否定證人吳和男之
      證詞，洵無足取。至上訴人之辦公室固為敦化北路三號二樓，然該樓之三樓亦
      同為被上訴人之辦公處所，而二樓（即上訴人之辦公室位置）確實僅為大辦公
      室，沒有隔間，此為兩造所不爭執，故依證人吳和男所述上訴人辦公室之樓層
      是大辦公室，沒有隔間等語，可知其所述乃指同棟二樓，雖原審筆錄所載之三
      樓，但本院審酌上情，認其所證詞內容與事實尚稱相符，雖將上訴人辦公室二
      樓誤稱為三樓，但因事隔多年，且證人吳和男住院多時，記憶或有模糊之處，
      但對於其證述內容尚無影響，是上訴人執此主張證人吳和男證詞為不可採云云
      ，亦無可採。
  ３、另證人蕭穎脫於原審證述：「我是吳和男的小舅子，吳蕭春綢的弟弟，八十七
      年我在銘晉公司擔任經理，八十八年六月離職，他們兩人以前有叫我送禮給原
      告過，禮物都是包的好好的，我不知道裡面裝的是什麼東西，是不是錢我不曉
      得，．．．」（見原審卷（一）一三七頁）、「（法官問：對原告被華夏公司
      以「回扣」事由解僱，有何看法？）我有幫銘冠公司送年節的禮給原告甲○○
      及華夏公司其他人，禮物的內容我不知道，但有指定哪個禮物是要送給哪個人
      」等語（見原審卷（一）二二六頁），是證人吳和男、吳蕭春綢證稱曾由蕭穎
      脫代為送去，證人蕭穎脫亦陳稱曾幫吳和男、吳蕭春綢送禮給上訴人，但不知
      東西內容，則該證人蕭穎脫所證述情形亦難謂與證人吳和男、吳蕭春綢之證述
      不符，則上訴人亦無法僅憑證人蕭穎脫之證述即可驟指證人吳和男、吳蕭春綢
      證言不可採，而為伊有利之認定。
  ４、承前所述，本件爭點乃在於上訴人是否有向經銷商收受不當利益（即回扣）之
      事，該等情事本即難以公開或留下憑據，是幾無留下帳冊、收款紀錄為憑之可
      能；況依前開法條立法意旨以觀，民事訴訟法所要求之確信，僅指「相對的確
      信」為已足，並非絕對，意即僅須使法院得到概然之心證，信其確實如此即可
      。準此，本件證人吳和男、吳蕭春綢二人業已詳述渠等交付不當利益之期間、
      方式、地點等，是上訴人收受不當利益之情，足證，上訴人確實有向經銷商收
      取不正利益之情事已明。
  ５、另證人黃威興（即北興公司負責人）於原審到庭證稱提供高爾夫球場之折價券
      予上訴人使用，並稱只要該球場的會員都會收到這些折價券，讓會員提供給客
      戶或朋友來打球等語（見原審卷（一）一三八頁），蓋高爾夫球場會員證動輒
      上百萬元，非任何一般人皆有消費能力，而高爾夫球場之折價券所給予之優惠
      亦有相當高的經濟價值，實非任何一般人所能任意取得，此所以折價券之發放
      對象與該球場均有一定特殊情誼，亦所以黃威興證述高爾夫球場折價券係提供
      給會員使用，而北興公司給予上訴人此等高爾夫球折價券，無異使上訴人縱未
      加入會員，亦可享受會員始得享受之權益，足證，上訴人收取北興公司致贈之
      高爾夫球折價券，是為收取不當餽贈，至為灼然。雖上訴人主張：此折價券性
      質，正如麥當勞、肯德基或其他大賣場之折價券，於社會常情上不該當於餽贈
      云云；惟查，麥當勞、肯德基等速食店甚或一般大賣場，乃任何一般人都可前
      往消費的平價場所，而該等折價券所給予之折扣，經濟價值甚低，況該等折價
      券之發放對象並不特定，任何第三人皆可自由取得，即一般人或可自該等店家
      、賣場中自行取得，或可由住家信箱、路上發放人員中任意獲得，與高爾夫球
      折價券發放對象特定，且價值高昂等情，截然不同，實無法等同視之，是上訴
      人主張此非屬於不當餽贈云云，委無可取。
（三）上訴人是否因收取經銷商不當利益，而利用職務，不當干預被上訴人正常之訂
      貨、出貨流程以圖利廠商？
  １、被上訴人公司依分工合作及分層負責之原則，每一員工各司不同業務，部門間
      之協調配合亦應循一定之流程，依被上訴人公司之規定，凡與經銷商之接洽、
      取單皆應由該部門業務代表負責，即凡經銷商欲向被上訴人公司訂貨，均應先
      與業務代表洽談訂單內容、經銷數量、價格及交貨日期後，再由承辦之業務代
      表將經銷商之訂單或意見交由上級主管分層核對簽准後，交由被上訴人公司之
      工廠依經銷商訂貨次序排程出貨。
  ２、經查，上訴人違反被上訴人公司右開作業規定，自行與經銷商接洽並自訂經銷
      產品價格後，且為符被上訴人公司形式上之規定，竟以其副理之職權要求所屬
      業務代表填具專案價格申請書，期使被上訴人公司誤認該價格係由業務代表所
      提議，而減低上級主管之疑慮。另被上訴人工廠係依照經銷商訂購產品之種類
      、數量而安排製程，因上訴人位居業務部門副理之職，職權遠非其他業務代表
      可比，故工廠之員工畏其職權，而依上訴人之指示變更既定之生產製程，再者
      ，被上訴人公司生產產品，均依訂貨產品之顏色、厚度、寬度、壓花之不同而
      有一定排程，雖有被上訴人公司規定之特殊事由，可透過相當程序「插排」優
      先取貨，但因營業部經理並未負責排程安排等事宜，是關於插排之需要或指示
      僅須由營業部處長（即上訴人於八十六年七月一日至八十九年七月所任職位）
      決定即可，上訴人為兌現伊私自給予銘冠公司之承諾，不當干預工廠出貨流程
      （如使工廠先行製作訂貨在後之產品俗稱插排；或為優先生產某經銷商訂製之
      產品，於未考慮工廠出貨現況、進度下，強令工廠人員停止正在進行之製程）
      ，不僅影響工廠出貨流程，亦影響工廠人員生產效率及工作成果等情，業據提
      出排程變更聯絡單為證（見原審卷（一）一一九至一二三頁），並經證人（即
      填載上該排程變更聯絡單之業務代表）孫聖堯於原審證稱：「我是被告（即被
      上訴人）公司之業務代表，我有聽過公司同事在傳原告甲○○與銘冠公司和銘
      晉公司間有送禮、收受回扣情事。．．．（法官問：請問證人銘冠公司有無要
      求你以專案價格簽上來？提示專案價格申請書、專案價格通報單）針對銘冠公
      司和銘晉公司的專案折扣，都是由銘冠公司先跟原告講好，再由銘冠公司通知
      我，我再填寫專案價格申請書簽上去。給銘冠、銘晉公司的折扣，和給其他經
      銷商的折扣是有點差距，其他經銷商的折扣沒有這麼多。我們給一般經銷商的
      折扣最多是照公司的價目表再減去五塊錢。除了銘冠、銘晉公司以外，還有一
      家經銷商北興塑膠股份有限公司公司也曾告訴我，他們跟原告講好專案價格，
      要我填專案申請書簽上去，其他的經銷商就都沒有這種情形。原告甲○○曾經
      為了銘冠、銘晉公司出貨，而打電話到工廠變更排程，再由我補填插排單，證
      人手邊所接觸之經銷商就只有銘冠、銘晉公司有這種情形」等語（見原審卷（
      一）一○九頁），且證人（即原為膠布營業部北區主任）劉錫財亦於原審證述
      ：「我們公司訂單多的時候會有排程表，要按排程表來生產，訂單多的時候都
      會要求變更生產排程，但是辯稱生產排程是要營業處長級才有權利同意，這個
      都是由業務代表簽上來，我再簽報給營業處長（即上訴人），我只是地區的營
      業主任，所以我沒有同意變更排程的權限，．．．」等語（見原審卷（一）一
      ○八頁）情節相符，足證，上訴人確實因收受銘冠公司及銘晉公司不正利益，
      因而利用職務，不當干預被上訴人正常之訂貨、出貨流程以圖利廠商已明。
（四）又上訴人是否另不當給予經銷商銘冠公司價格優惠，壓低被上訴人公司售予銘
      冠公司之產品價格，致被上訴人公司獲利大減？
  １、按被上訴人公司給予經銷商之價格優惠方式主要為：經銷商之通折（約依該經
      銷商訂購數量分等級定之）、批扣（即單次訂購量達一定數量以上另取得之折
      扣優惠）、年扣（即該年度經銷商累計訂購量達一定數量以上另取得之折扣優
      惠），雖各同型產品經銷商之通折未必盡同，然公司規模相仿，訂購數量相當
      之經銷商所取得之價格相去不遠，以防破壞被上訴人公司辛苦建立之經銷制度
      。
  ２、經查，專案號碼N1專字－897014號顯示售予訴外人黑寶公司之編號「CRCB硬質
      膠布」產品，被上訴人公司之牌價為每公斤四十六元，售予經銷商黑寶公司原
      優惠價為每公斤三十九元，因該公司持續開拓訂單遂在該次價格給予每公斤０
      ．五元之折扣優惠，但專案號碼為N2專字－896003號專案價格申請書顯示，與
      黑寶公司為同一等級（即訂貨數量大致相同之公司）之銘冠公司並無特別值得
      優惠待遇之事由，上訴人竟批示同意僅以每公斤三十五．五元之價格出售同一
      型號（即CRCB）硬質膠布之產品與銘冠公司，與黑寶公司取得之價格相較，每
      公斤差距高達三元等情，有卷附上開各專案價格申請書為證（見原審卷（一）
      三五頁），但查規格品名相同之CRCB產品，其製程、配方（除黑色布外）皆相
      同，意即該等產品所須生產成本皆相當，與其厚度差別無涉，故均訂有同一經
      銷價，有被上訴人公司膠布事業部硬質膠布價目表可參（見原審卷（一）八五
      頁），雖上訴人以二家公司所定厚度之別，主張其價格之差異云云，然依被上
      訴人公司規定以觀，除因經銷商訂貨量達於相當標準或有其他值得優惠之事由
      外，售予各經銷商之價格實不因其所定產品之厚度而有別；況被上訴人公司生
      產「CRCB」產品之厚度均在0.15－0.68mm之間（見原審卷（一）八五頁），而
      觀諸上該專案價格申請書上所載，銘冠公司所訂規格為0.12mm以上，須特別訂
      製，故該產品價格本應比正常厚度（即0.15－0.68mm）之CRCB產品為高，然銘
      冠公司無特殊事由卻以低於他公司售價之優惠取得特製規格產品之價格專案，
      可證，上訴人確實有特別圖利經銷商銘冠公司至明。雖上訴人以二家公司所定
      厚度之別，主張其價格之差異云云，但上訴人亦無法說明為何以此價格同意出
      售與銘冠公司之情，是上訴人上開主張，自難採信。
  ３、另再參照證人（即原為膠布營業部北區主任）劉錫財於原審證稱：「（法官問
      ：《提出專案價格申請書三件、專案價格通報單一件》請問證人依上面所載給
      予銘冠公司的折扣是否合理？）一般來講，公司對經銷商有一定的折讓辦法，
      就這些申請書和通報單上所記載已經高出我們公司給經銷商的折讓辦法。這四
      份文件上面所載的營業所主任批示和主任說明的部分，都是經銷商銘冠公司和
      我的上級也就是原告（即上訴人）談好了之後，經銷商再告訴我們公司的業務
      代表簽上來，所以申請書和通報單上面連訂單編號都已經有了，並不是我主動
      簽上去的。一般來講，經銷商要求的折扣如果已經超過公司規定的折讓辦法，
      必須先和上級講好，才有辦法給予較高的折扣，這不是我的層級能決定的．．
      ．」等語（見原審卷（一）一○七至一○八頁），且上訴人亦無法說明為何給
      與經銷商銘冠公司特別優惠價格及折讓一節，足見被上訴人抗辯：上訴人因收
      受銘冠公司之不正利益，對於經銷商銘冠公司給予特別之優惠折扣，並且高出
      被上訴人公司之折讓辦法及其他經銷商乙事，亦為可採。
（五）按「勞工有左列情形之一者，雇主得不經預告終止契約：．．．。四違反勞動
      契約或工作規則，情節重大者。」勞基法第十二條第一項第四款定有明文。又
      按「凡本公司員工為謀求公司之發展及全體員工之福祉，應遵守本公司一切管
      理規章及下列服務守則：．．．．二不得假借公司名義辦理私人事務，或利用
      職權營私舞弊。．．．．」、「凡有下列情事之一者，本公司得不經預告逕予
      解僱，不發給資遣費：．．．四違反法令或勞動契約或工作規則規定情節重大
      者。．．．」、「員工有下列情事之一經查證屬實者，應予解僱，並得移送治
      安或司法機關辦理：員工有本工作規則第十六條所列情形之一者，依該條規定
      予以解僱。其他重大過失或不當行為導致嚴重不良結果者。」，此為被上訴人
      公司之員工工作規則第三條第一項第二款、第十六條第一項第四款、第五十七
      條第一項、第十七項所規定（見本院卷四五至六二頁）。經查，被上訴人嚴禁
      員工接受廠商或客戶金錢及不當招待，或向廠商或客戶索取不法利益，或要求
      承包商分包等不法行為，咸認此攸關被上訴人公司形象與風紀及業務經營之故
      ，不但於員工工作規則中嚴禁員工有營利舞弊之舉，一再公告全體員工，禁止
      員工為此等侵害公司權益與形象之舉，亦有被上訴人公司八十六年七月十日華
      塑（八六）行字第二二七號函公告可稽（見原審卷（一）三四頁），而上訴人
      自六十一年起即於被上訴人公司任職，嗣於七十一年起更迭擔任課長、副理、
      主任等主管之職，然其非但未盡管理監督之責，協助被上訴人禁止發生該等不
      當情事，反而故意違背被上訴人頒布之公告、員工工作規則等，長期收取經銷
      商之回扣、不當餽贈，已屬嚴重利用職權營私舞弊之舉，且上訴人又不循該部
      門業務流程處理經銷商之訂單，反利用職務之威令業務代表制作顯不合理之專
      案價格申請書，並干預被上訴人生產工廠之生產流程與進度，導致被上訴人公
      司之作業程序大受影響，致被上訴人公司亦因上訴人違反規定給予銘冠公司過
      低價格而長期遭受嚴重折扣過高之損失等情，均如前述，足證上訴人營私舞弊
      之情，要已嚴重違反前開「員工工作規則」，是被上訴人依據勞基法第十二條
      第一項第四款規定，認上訴人違反工作規則情節重大，終止兩造間僱傭契約，
      於法並無不當，洵屬有據。
五、綜上所述，本件被上訴人抗辯上訴人因違反工作規則情節重大，依據勞基法地十
    二條第一項第四款規定，終止兩造間僱傭契約，且該終止契約之意思表示並未逾
    該三十日之除斥期間等語，自為可取。從而，兩造間之僱傭關係既經被上訴人於
    九十年一月二十日合法終止，則上訴人主張被上訴人終止兩造間僱傭契約為不合
    法，依據民事訴訟法第二百四十七條第一項規定，請求確認兩造僱傭關係存在云
    云，為無理由，不應准許。原審為上訴人敗訴之判決，並無不合。上訴意旨指摘
    原判決不當，求予廢棄改判，為無理由，應予駁回。
六、本件事證已臻明確，兩造其餘攻擊防禦方法及舉證，均與本院上開判斷結果無涉
    ，爰不一一贅述，附此敘明。
七、據上論結，本件上訴為無理由，依民事訴訟法第四百四十九條第一項、第七十八
    條，判決如主文。
中      華      民      國    九十二    年      十      月  二十一      日
                                勞工法庭
                                    審判長法  官  蔡    燉
                                          法  官  俞  慧  君
                                          法  官  楊  絮  雲
正本係照原本作成。
如不服本判決，應於收受送達後二十日內向本院提出上訴書狀，其未表明上訴理由者
，應於提出上訴後二十日內向本院補提理由書狀（均須按他造當事人之人數附繕本）
上訴時應提出委任律師或具有律師資格之人之委任狀；委任有律師資格者，另應附具
律師資格證書及釋明委任人與受任人有民事訴訟法第四百六十六條之一第一項但書或
第二項（詳附註）所定關係之釋明文書影本。
中      華      民      國    九十二    年      十      月  二十一      日
                                          書記官  王  秀  雲
附註：
民事訴訟法第四百六十六條之一（第一項、第二項）：
對於第二審判決上訴，上訴人應委任律師為訴訟代理人。但上訴人或其他法定代理人
具有律師資格者，不在此限。
上訴人之配偶、三親等內之血親、二親等內之姻親，或上訴人為法人、中央或地方機
關時，其所屬專任人員具有律師資格並經法院認為適當者，亦得為第三審訴訟代理人
。


司法院資訊處製作；財團法人民間司法改革基金會備份。
